臺灣新竹地方法院刑事判決
111年度金訴字第374號
公  訴  人  臺灣新竹地方檢察署檢察官
被      告  陳俊廷



上列被告因違反洗錢防制法等案件，經檢察官提起公訴（111年
度偵字第4144、4856、5269、6271、6821號）及移送併辦(111年
度偵字第8681、9414號)，經本院合議庭裁定改行簡式審判程序
，判決如下：
    主      文
丙○○幫助犯洗錢防制法第十四條第一項之一般洗錢罪，處有期徒
刑參月，併科罰金新臺幣壹萬元，罰金如易服勞役，以新臺幣壹
仟元折算壹日。
    事實及理由
一、本案犯罪事實及證據，除起訴書及併辦意旨書犯罪事實欄一
    第15行「在不詳處所，以不詳方式」更正為「在新竹市民主
    路居處附近，以面交及透過微信告知之方式」，倒數第2、3
    行「而匯款如附表所示之金額至上開國泰世華銀行帳戶內」
    後方補充「，旋遭該詐騙集團成員轉帳至其他不詳金融帳戶
    ，以此方式製造金流斷點，隱匿上開詐欺特定犯罪不法所得
    之去向」；併辦意旨書附表編號2詐騙時間、詐騙方法欄「
    暱稱『妃姐的人』」更正為「暱稱『妃姐』」；證據部分刪除起
    訴書附表編號三相關憑據欄「壬○○所提供之郵局存摺翻拍畫
    面」，另補充「被告丙○○於本院準備程序及審理中之自白」
    為證據外，餘均引用檢察官起訴書及併辦意旨書之記載（如
    附件一、二）。
二、論罪科刑：
(一)核被告丙○○所為，係犯刑法第30條第1項前段、第339條第1
    項之幫助詐欺取財罪及刑法第30條第1項前段、違反洗錢防
    制法第2條第2款而犯同法第14條第1項之幫助一般洗錢罪。
(二)被告以一行為，幫助詐欺集團成員遂行詐欺取財及洗錢犯行
    ，而侵害數告訴人之財產法益，同時達成隱匿詐欺所得款項
    去向之結果，係一行為侵害數法益而觸犯數罪名之想像競合
    犯，應依刑法第55條之規定，從一重之幫助一般洗錢罪處斷
    。
(三)被告係對正犯資以助力而實施犯罪構成要件以外之行為， 
    為幫助犯，依刑法第30條第2項之規定，按正犯之刑減輕之
    。
(四)被告於本院準備程序及審理時，就幫助洗錢犯行已自白不諱
    ，應依洗錢防制法第16條第2項規定，減輕其刑，並遞減之
    。
(五)爰以行為人之責任為基礎，審酌被告提供金融帳戶資料予他
    人使用，以此方式幫助他人從事詐欺取財及洗錢之犯行，致
    使此類犯罪手法層出不窮，更造成犯罪偵查追訴的困難性，
    嚴重危害交易秩序與社會治安，所為實無足取，惟念及被告
    坦承犯行之犯後態度，暨被告為本案犯行之動機、手段、高
    中畢業之智識程度、現從事UBER司機工作、經濟勉持、離婚
    、需撫養1名未成年子女之生活狀況(本院金訴卷第63頁)等
    一切情狀，量處如主文所示之刑，並諭知罰金易服勞役之折
    算標準。
三、不予宣告沒收：
　　被告所為僅成立幫助詐欺取財、幫助洗錢之犯行，綜觀卷內
    資料，無證據證明被告就此犯行確已實際獲有報酬或贓款等
    犯罪所得，依「罪證有疑，利於被告」原則，難以認定有何
    犯罪所得，自無從併予宣告沒收。又被告所提供之銀行帳戶
    存摺、提款卡未據扣案，且該等物品可隨時停用、掛失補辦
    ，不具刑法上之重要性，而無宣告沒收之必要，爰不予宣告
    沒收。
據上論斷，應依刑事訴訟法第273 條之1 第1 項、第299 條第1
項前段、第310 條之2 、第454 條第2 項，判決如主文。
本案經檢察官陳子維提起公訴，檢察官侯少卿移送併辦，檢察官
林李嘉到庭執行職務。
中    華    民    國    111    年    9    月    19    日
                   刑事第三庭    法  官  黃怡文
以上正本證明與原本無異。
如不服本判決應於收受本判決後20日內向本院提出上訴書狀，上
訴書狀應敘述具體理由。上訴書狀未敘述上訴理由者，應於上訴
期間屆滿後20日內補提理由書狀於本院(均須按他造當事人之人
數附繕本 )「切勿逕送上級法院」。 
中　　華　　民　　國　　111 　年　　9 　　月　　20　　日
                                 書記官  謝沛真
附錄本案論罪科刑法條：
洗錢防制法第2條
本法所稱洗錢，指下列行為：
一、意圖掩飾或隱匿特定犯罪所得來源，或使他人逃避刑事追訴
    ，而移轉或變更特定犯罪所得。
二、掩飾或隱匿特定犯罪所得之本質、來源、去向、所在、所有
    權、處分權或其他權益者。
三、收受、持有或使用他人之特定犯罪所得。
洗錢防制法第14條
有第二條各款所列洗錢行為者，處7年以下有期徒刑，併科新臺
幣5百萬元以下罰金。
前項之未遂犯罰之。
前二項情形，不得科以超過其特定犯罪所定最重本刑之刑。
中華民國刑法第30條
幫助他人實行犯罪行為者，為幫助犯。雖他人不知幫助之情者，
亦同。
幫助犯之處罰，得按正犯之刑減輕之。
中華民國刑法第339條
意圖為自己或第三人不法之所有，以詐術使人將本人或第三人之
物交付者，處5年以下有期徒刑、拘役或科或併科50萬元以下罰
金。
以前項方法得財產上不法之利益或使第三人得之者，亦同。
前二項之未遂犯罰之。
附件一
臺灣新竹地方檢察署檢察官起訴書
                                     111年度偵字第4144號
                                                第4856號
                                                第5269號
                                                第6271號
                                                第6821號
　　被　　　告　丙○○　男　31歲（民國00年0月00日生）
　　　　　　　　　　　　住新竹市○區○○路000號3樓
　　　　　　　　　　　　居新竹市○區○○路00巷0弄00號3樓
　　　　　　　　　　　　國民身分證統一編號：Z000000000號
上列被告因詐欺等案件，已經偵查終結，認應提起公訴，茲將犯
罪事實及證據並所犯法條分敘如下：　　
　　　　犯罪事實
一、丙○○於民國107年間，因提供帳戶涉嫌詐欺案件，雖經臺灣
    新北地方檢察署檢察官以107年度偵第23036號為不起訴處分
    確定，然其歷經偵查程序，理應知悉提供人頭帳戶者，為幫
    助他人犯罪，詎其猶不知警惕，依其社會經驗，應有相當之
    智識程度，知悉金融機構帳戶之存摺、提款卡及提款密碼、
    網路銀行帳號及密碼為個人信用之表徵，任何人均可自行到
    金融機構申請開立存款帳戶、提款卡及網路銀行帳戶，並無
    特別之窒礙，並可預見將帳戶存摺、提款卡及提款密碼、網
    路銀行帳號及密碼等金融帳戶資料交付或提供他人使用，可
    能因此供不法詐騙集團用以詐使他人將款項匯入後，再加以
    提領之用，以達到不法詐騙集團隱瞞資金流向及犯罪所得之
    本質、來源、去向、所有權、處分權或其他權益，竟仍基於
    幫助詐欺及掩飾或幫助隱匿特定犯罪所得之本質、來源、去
    向、所有權、處分權或其他權益之不確定故意，於110年12
    月28日前某時，在不詳處所，以不詳方式，將其所有之國泰
    世華商業銀行竹城分行帳號000000000000號（下稱國泰世華
    銀行帳戶）之提款卡與密碼、網路銀行帳號與密碼等資料提
    供予真實姓名年籍不詳之詐騙集團成員，而該詐騙集團成員
    於取得上開國泰世華銀行帳戶資料後，即共同意圖為自己不
    法之所有，基於詐欺取財之犯意聯絡，先後於如附表所示時
    間，以如附表所示之詐騙方式，詐騙如附表所示之人，致其
    等因而陷於錯誤，而匯款如附表所示之金額至上開國泰世華
    銀行帳戶內。嗣如附表所示之人發覺有異，報警處理，始查
    獲上情。
二、案經戊○○訴由新北市政府警察局三峽分局、乙○○訴由新北市
    政府警察局新店分局、壬○○訴由臺北市政府警察局南港分局
    、辛○訴由桃園市政府警察局平鎮分局、甲○○訴由彰化縣警
    察局和美分局報告偵辦。
　　　　證據並所犯法條
一、證據名稱及待證事實：
編號 證  據  名  稱 待  證  事  實 ㈠ 被告丙○○於本署偵查中不利於己之供述。 被告矢口否認有何前揭犯行，辯稱：伊在110年12月底發現上開國泰世華銀行帳戶提款卡遺失了，平常都放在包包，跟身分證件一起放，但證件並無遺失，伊也沒報案，伊將提款卡密碼寫在提款卡上面，密碼為伊生日，伊也不知道為何對方會使用伊的網銀帳戶等語。 ㈡ 告訴人戊○○、乙○○、壬○○、辛○、甲○○於警詢之指訴及如附表所示相關憑據。 證明告訴人戊○○等5人如附表所示之遭詐騙事實。 ㈢ 上開國泰世華銀行帳戶客戶基本資料及交易明細表。 證明上開國泰世華銀行帳戶為被告所申辦，且確實於前揭時間用於詐騙告訴人戊○○等5人匯入款項之帳戶之事實。 ㈣ 國泰世華商業銀行存匯作業管理部110年5月10日國世存匯作業字第1110077796號函所附之上開國泰世華銀行帳戶之金融卡資料、網路銀行異動記錄、約定帳號查詢畫面各1份及本署公務電話紀錄、國泰世華銀行網站線上設定約定帳號畫面。 證明被告於110年12月27日線上申請約定帳號供詐欺集團使用後，於同年月30日申請掛失之事實。 
二、核被告所為，係違反洗錢防制法第2條第2款而犯同法第14條
    第1項、刑法第30條第1項之幫助洗錢、刑法第339條第1項、
    第30條第1項之幫助詐欺取財等罪嫌。又被告以一提供帳戶
    之行為，同時涉犯上開2罪名，為想像競合犯，應依刑法第55
    條規定從一重之幫助洗錢罪處斷。
三、依刑事訴訟法第251條第1項提起公訴。
 　 此　致
臺灣新竹地方法院
中　　華　　民　　國　 111　　年　　5 　　月　　23　　日
　　　　　　　　　　　　　　　檢  察  官  陳  子  維
本件證明與原本無異　　　　　　　　　　　　
中　　華　　民　　國　 111　　年　　6 　　月　　1 　　日
                              書  記  官  林  以  淇 
附錄本案所犯法條全文
中華民國刑法第30條
（幫助犯及其處罰）
幫助他人實行犯罪行為者，為幫助犯。雖他人不知幫助之情者，
亦同。
幫助犯之處罰，得按正犯之刑減輕之。
中華民國刑法第339條
（普通詐欺罪）
意圖為自己或第三人不法之所有，以詐術使人將本人或第三人之
物交付者，處 5 年以下有期徒刑、拘役或科或併科 50 萬元以
下罰金。
以前項方法得財產上不法之利益或使第三人得之者，亦同。
前二項之未遂犯罰之。
洗錢防制法第2條
本法所稱洗錢，指下列行為：
一、意圖掩飾或隱匿特定犯罪所得來源，或使他人逃避刑事追訴
    ，而移轉或變更特定犯罪所得。
二、掩飾或隱匿特定犯罪所得之本質、來源、去向、所在、所有
    權、處分權或其他權益者。
三、收受、持有或使用他人之特定犯罪所得。
洗錢防制法第14條
有第二條各款所列洗錢行為者，處 7 年以下有期徒刑，併科新
臺幣 5 百萬元以下罰金。
前項之未遂犯罰之。
前二項情形，不得科以超過其特定犯罪所定最重本刑之刑。
附表：
編號 被害人 詐騙方式   匯款時間及金額 相關憑據 一 戊○○ （提告） 於110年12月12日某時，致電予戊○○，誆稱：加入「Climpup」網站可投資賺錢云云，致戊○○陷於錯誤，並依指示匯款。 110年12月28日中午12時54分許起，以網路轉帳及ATM轉帳方式，陸續匯款新臺幣（下同）5萬元、5萬元、4萬元、2萬元至上開國泰世華銀行帳戶。 戊○○所提供之通訊軟體LINE（下稱LINE）對話紀錄文字檔、網路轉帳翻拍畫面、郵政自動櫃員機交易明細表影本。 （111年度偵字第4144號） 二 乙○○ （提告） 於110年10月間，透過社群軟體Instagram暱稱「賴斯敏」結識乙○○，誆稱：可一起加入LINE投資群組賺錢云云，致乙○○陷於錯誤，並依指示匯款。 110年12月28日下午12時54分許，以網路轉帳方式，匯款3萬元至上開國泰世華銀行帳戶。 乙○○所提供之LINE對話紀錄翻拍畫面、網路轉帳翻拍畫面。 （111年度偵字第6821號）  三 壬○○ （提告） 於110年12月21日下午6時30分許，在影音平臺YOUTUBE網站刊登投資廣告，並透過LINE暱稱「創富啟航，賽車網」之名義結識壬○○，並誆稱：可於賽車網平台投資比特幣買賣云云，致壬○○陷於錯誤，並依指示匯款。 110年12月28日下午1時3分許，以網路轉帳方式，匯款10萬元匯入上開國泰世華銀行帳戶。 壬○○所提供之郵局存摺翻拍畫面、LINE對話紀錄翻拍畫面、網路轉帳翻拍畫面。 （111年度偵字第4856號） 四 辛○ （提告） 於110年12月24日前某時，在社群軟體臉書網站刊登不實兼職訊息，透過通訊軟體LINE暱稱「豬豬打工仔」結識辛○，並佯稱：參與遊戲投資項目可獲利云云。 110年12月28日下午4時6分許起，以網路銀行轉帳方式，匯款5萬元匯入上開國泰世華銀行帳戶。 辛○所提供之網路轉帳翻拍畫面、LINE對話紀錄翻拍畫面。 （111年度偵字第6271號） 五 甲○○ （提告） 於110年12月13日中午12時許前某時，在社群軟體臉書網站刊登不實兼職訊息，透過通訊軟體LINE暱稱「SUPER豬仔」結識甲○○，並佯稱：兼職方式為操作博奕網站內遊戲，可穩定獲利云云。 110年12月28日下午4時57分許起，以ATM轉帳及網路銀行轉帳方式，陸續匯款3萬元、5萬元、5萬元匯入上開國泰世華銀行帳戶。 甲○○所提供之郵局存摺影本、LINE對話紀錄翻拍畫面。 （111年度偵字第5269號） 
附件二
臺灣新竹地方檢察署檢察官併辦意旨書
                                     111年度偵字第8681號
                                                第9414號
　　被　　　告　丙○○　男　32歲（民國00年0月00日生）
　　　　　　　　　　　　住新竹市○區○○路000號3樓
　　　　　　　　　　　　國民身分證統一編號：Z000000000號
上列被告因違反洗錢防制法等案件，業經偵查終結，認應移請貴
院(善股)併案審理，茲將併案意旨敘述如下：
　　　　犯罪事實
一、丙○○於民國107年間，因提供帳戶涉嫌詐欺案件，雖經臺灣
    新北地方檢察署檢察官以107年度偵第23036號為不起訴處分
    確定，然其歷經偵查程序，理應知悉提供人頭帳戶者，為幫
    助他人犯罪，詎其猶不知警惕，依其社會經驗，應有相當之
    智識程度，知悉金融機構帳戶之存摺、提款卡及提款密碼、
    網路銀行帳號及密碼為個人信用之表徵，任何人均可自行到
    金融機構申請開立存款帳戶、提款卡及網路銀行帳戶，並無
    特別之窒礙，並可預見將帳戶存摺、提款卡及提款密碼、網
    路銀行帳號及密碼等金融帳戶資料交付或提供他人使用，可
    能因此供不法詐騙集團用以詐使他人將款項匯入後，再加以
    提領之用，以達到不法詐騙集團隱瞞資金流向及犯罪所得之
    本質、來源、去向、所有權、處分權或其他權益，竟仍基於
    幫助詐欺及掩飾或幫助隱匿特定犯罪所得之本質、來源、去
    向、所有權、處分權或其他權益之不確定故意，於110年12
    月28日前某時，在不詳處所，以不詳方式，將其所有之國泰
    世華商業銀行竹城分行帳號000000000000號（下稱國泰世華
    銀行帳戶）之提款卡與密碼、網路銀行帳號與密碼等資料提
    供予真實姓名年籍不詳之詐騙集團成員，而該詐騙集團成員
    於取得上開國泰世華銀行帳戶資料後，即共同意圖為自己不
    法之所有，基於詐欺取財之犯意聯絡，先後於如附表所示時
    間，以如附表所示之詐騙方式，詐騙如附表所示之人，致其
    等因而陷於錯誤，而匯款如附表所示之金額至上開國泰世華
    銀行帳戶內。嗣如附表所示之人發覺有異，報警處理，始查
    獲上情。
二、案經庚○○、丁○○訴由新竹市警察局第二分局；己○○訴由新竹
    市警察局第一分局報告偵辦。
　　　　證據並所犯法條
一、證據：
(一)告訴人庚○○、丁○○、己○○於警詢中之證述。
(二)告訴人庚○○、丁○○、己○○之網路匯款交易擷圖、自動櫃員機
    交易明細表擷圖、通訊軟體LINE對話紀錄擷圖、內政部警政
    署反詐騙諮詢專線紀錄表、受理詐騙帳戶通報警示簡便格式
    表、金融機構聯防機制通報單各1份。
(三)被告所申辦之國泰世華銀行帳戶開戶基本資料及交易明細各1
    份。
(四)本署111年度偵字第4144、4856、5269、6271、6821號起訴
    書1份。
二、核被告丙○○所為，係犯刑法第30條第1項、洗錢防制法第2條
    第2款而犯同法第14條第1項之洗錢罪嫌及刑法第30條第1項
    、第339條第1項之幫助詐欺取財罪嫌。被告以一提供帳戶之
    行為，同時涉犯上開二罪名，為想像競合犯，請依刑法第55
    條規定從一重之幫助洗錢罪處斷。
三、併辦理由:
    被告前因一次提供上開國泰世華銀行帳戶予詐欺集團涉嫌違
    反洗錢防制法等罪嫌，業經本署檢察官以111年度偵字第414
    4、4856、5269、6271、6821號提起公訴，現由貴院(善股)
    以111年度金訴字第374號審理中，此有該案起訴書及刑案資
    料查註紀錄表各1份在卷足憑。本件被告同時提供上開帳戶
    涉嫌違反洗錢防制法等罪嫌，係一行為同時觸犯數罪名之想
    像競合犯，與前開案件為被告同一、犯罪事實同一之同一案
    件，應為前揭起訴效力所及，爰請貴院依法併案審理。
　  此　  致
臺灣新竹地方法院（善股）
中　　華　　民　　國　 111　　年　　7 　　月　　22　　日
                            檢察官  侯  少  卿
所犯法條：
中華民國刑法第30條
幫助他人實行犯罪行為者，為幫助犯。雖他人不知幫助之情者，
亦同。
幫助犯之處罰，得按正犯之刑減輕之。
刑法第339條
意圖為自己或第三人不法之所有，以詐術使人將本人或第三人之
物交付者，處 5 年以下有期徒刑、拘役或科或併科 50 萬元以
下罰金。
以前項方法得財產上不法之利益或使第三人得之者，亦同。
前二項之未遂犯罰之。
洗錢防制法第2條
本法所稱洗錢，指下列行為：
一、意圖掩飾或隱匿特定犯罪所得來源，或使他人逃避刑事追訴
    ，而移轉或變更特定犯罪所得。
二、掩飾或隱匿特定犯罪所得之本質、來源、去向、所在、所有
    權、處分權或其他權益者。
三、收受、持有或使用他人之特定犯罪所得。
洗錢防制法第14條
有第二條各款所列洗錢行為者，處 7 年以下有期徒刑，併科新
臺幣 5 百萬元以下罰金。
前項之未遂犯罰之。
前二項情形，不得科以超過其特定犯罪所定最重本刑之刑。
附表：
編號 被害人 詐騙時間、詐騙方法 匯款時間 匯款金額（新臺幣） 匯入帳戶 備註 1 庚○○ (提告) 於110年12月12日起，以通訊軟體LINE暱稱「Elisa」、「陳玹Hsueh」誘使庚○○加入會員參加投資活動，並對其佯稱保證獲利云云，致其陷於錯誤，依指示匯款。 110年12月28日13時43分 10萬元 被告國泰世華銀行帳戶 111年度偵字第8681號 2 丁○○ (提告) 於110年12月23日18時8分許起，以通訊軟體LINE暱稱「妃姐的人」誘使丁○○加入會員參加投資活動，並對其佯稱保證獲利云云，致其陷於錯誤，依指示匯款。 110年12月28日17時29分許 3萬元 被告國泰世華銀行帳戶 111年度偵字第8681號 3 己○○ (提告) 於110年12月28日11時33分許起，以通訊軟體LINE暱稱「妃姐」誘使己○○加入會員參加投資活動，並對其佯稱保證獲利云云，致其陷於錯誤，依指示匯款。 110年12月28日17時17分許 2萬元 被告國泰世華銀行帳戶 111年度偵字第9414號